臺灣高等法院刑事裁定　　　　　　　　　 101年度抗字第59號
抗　告　人
即　被　告　張小青
選任辯護人　郭學廉律師 
上列抗告人因妨害風化案件，不服臺灣臺北地方法院100 年度訴
字第938號，中華民國100年12月28日所為之延長羈押裁定，提起
抗告，本院裁定如下：
    主  文                                                                
抗告駁回。
    理  由                                                                
一、按羈押被告，偵查中不得逾二月，審判中不得逾三月。但有
    繼續羈押之必要者，得於期間未滿前，經法院依第101 條或
    第101條之1規定訊問被告後，以裁定延長之，刑事訴訟法第
    108條第1定有明文。次按延長羈押係以保全證據、確保刑事
    程序進行或刑罰之執行為目的之強制處分。是刑事被告經法
    官訊問後，究竟有無刑事訴訟法第101條第1 項各款或第101
    條之1第1 項各款所規定之情形，及應否依同法第108條之規
    定予以延長羈押，均屬事實問題，法院應按訴訟進行之程度
    、卷證資料及其他一切情事斟酌之。次按被告有無繼續羈押
    之必要，應許由法院斟酌訴訟進行程度及其他一切情事而為
    認定（最高法院46年臺抗字第6 號判例可參）。而關於羈押
    與否之審查，其目的僅在判斷有無實施羈押強制處分之必要
    ，並非認定被告有無犯罪之實體審判程序，故關於羈押之要
    件，無須經嚴格證明，以經釋明得以自由證明為已足；至於
    被告是否成立犯罪，乃本案實體上應予判斷之問題。故被告
    有無羈押之必要，法院僅須審查被告犯罪嫌疑是否重大、有
    無羈押原因、以及有無賴羈押以保全偵審或執行之必要，由
    法院就具體個案情節予以斟酌決定，如就客觀情事觀察，法
    院許可羈押之裁定或延長羈押之裁定，在目的與手段間之衡
    量並無明顯違反比例原則情形，即無違法或不當可言。
二、本件抗告意旨略稱：
（一）公訴意旨認抗告人即被告張小青涉犯刑法第231條之1第 1
      項、第296條之1及人口販運法第31條第1 項之重罪，及有
      勾串證人為由請求法院延長羈押。惟本件業經原審準備程
      序終結，且已進行至審判程序，不難發現被告實無檢察官
      起訴書所指犯上開重罪之事實，基於被告無罪推定原則，
      應先將被告釋放之。
（二）另被告依法本得聲請調查證據，並得依法請求傳喚證人行
      交互詰問。檢察官以被告有行使聲請傳喚證人交互詰問權
      利之情狀，逕認被告有勾串證人之虞，無亦剝奪被告訴訟
      上之防禦權，原審失查而為被告延長羈押之准許，除有適
      用法律錯誤與理由不備之失外，是否另有隱喻被告不為聲
      請調查證據，逕行認罪即有獲釋之可能？
（三）另原審法院以審判程序未終結前，為確保審理程序之順利
      進行，亦不宜停止羈押等語作為延押被告之理由，此非羈
      押之法定理由，原審以此理由延押被告，是否有陷於押人
      取供流弊之嫌疑？
（四）綜上，本件原審法院所為延長羈押被告之裁定，實有與法
      不合之處，依法應予撤銷云云。
三、本院之認定：
（一）按刑事訴訟法關於被告之羈押，分為偵查中之被告（或犯
      罪嫌疑人）及審判中之被告，前者應經由檢察官聲請，法
      院始得為羈押與否之裁定，不得逕依職權為之；後者則賦
      予法院本於職權以決定是否為羈押之裁定。蓋檢察官代表
      國家行使追訴權，於偵查中有無羈押被告之必要，自應由
      檢察官先行判斷後，對於因拘提或逮捕到場之被告（或犯
      罪嫌疑人），得依刑事訴訟法第93條規定，聲請該管法院
      羈押之；對於經傳喚、自首或自行到場之被告，依同法第
      228 條第4 項規定，得予逮捕，並將逮捕所依據之事實告
      知被告後，聲請法院羈押之；另被告於停止羈押後，有再
      執行羈押之事由者，依同法第117條第2項規定，檢察官亦
      僅得對於偵查中之被告，聲請法院行之。是依前揭規定，
      均限於對偵查中之被告，檢察官始有向法院聲請羈押或再
      執行羈押之權。至於案件經起訴後，已移由法院審理，有
      無羈押被告之必要，應由法院依職權決定，刑事訴訟法並
      無檢察官得於審判中聲請羈押被告之明文，縱為聲請，亦
      僅在於促使法院依職權發動而已（最高法院96年度台抗字
      第593 號裁定同此意旨）。準此，被告抗告意旨認本件延
      長羈押係經由檢察官聲請云云，容有誤會，合先敘明。
（二）本件被告涉犯妨害風化等案件，經原審法官訊問被告後，
      被告雖矢口否認有違反人口販運防制法第31條第1 項圖利
      利用不當債務約束或他人難以求助之處境，使人從事性交
      易、刑法第231條之1第1 項圖利強制使人性交及猥褻等犯
      行，然其涉犯上開罪嫌之犯罪嫌疑重大，除據被害人周Ｏ
      Ｏ、李ＯＯ等人證述在卷，並有相關帳冊、本票、筆記本
      等扣案可資佐證，而被告及同案被告所為之供述及相關證
      人之供述多所矛盾歧異，且共同被告間之供述彼此推諉己
      身罪責，衡以現階段被告及其辯護人已就多位證人及共犯
      於偵查中供述之證據能力予以爭執，可預期當事人及辯護
      人於日後審理時極可能聲請傳喚共犯及證人到庭進行交互
      詰問，以釐清案情，是現階段仍有事實足認被告有勾串共
      犯及證人之虞。況被告所涉犯刑法第231條之1罪嫌，為法
      定最輕本刑為七年以上有期徒刑之重罪，被告面臨重責加
      身，逃亡以規避刑責之執行，或勾串共犯、證人以卸責之
      可能性及動機均較一般人強烈，為確保訴訟程序順利進行
      ，及日後審判、刑罰之執行，有續為羈押及禁止接見通信
      之必要，乃於民國100年12月28日訊問被告後，認被告原
      受羈押之原因仍繼續存在，裁定自101年1月8日起延長羈
      押二月，並禁止接見、通信，所為之裁量及判斷無違經驗
      及論理法則，核無不合。
（三）另按被告有無刑事訴訟法第101條第1項各款所列之情形，
      或有無羈押之必要，法院本得依訴訟進行之程度，卷證資
      料及其他一切情事斟酌後，予以認定之，審判中法院認被
      告確屬犯罪嫌疑重大，且符合刑事訴訟法第101條第1項各
      款之要件，即得裁定予以羈押，本無須確切之證據證明被
      告犯罪始得羈押。核本件原審認被告之犯罪嫌疑重大，所
      犯復係最輕本刑為七年以上有期徒刑之重罪，且有事實足
      認有勾串共犯及證人之虞，為確保訴訟程序順利進行，及
      日後審判、刑罰之執行，既有續為羈押之必要，因而予以
      延長羈押並禁止接見通信，揆諸前揭說明，並無任何違法
      或不當可言，亦難認有何羈押取供之情狀可言。至被告涉
      犯刑法第231條之1第1 項、第296條之1及人口販運法第31
      條第1 項等罪嫌，是否成立，尚待法院依法定審判程序詳
      加認定，自不得僅憑被告單方面之辯解，即謂被告並無上
      開公訴意旨所指之犯行，而認本件羈押原因已不存在。
（四）又同前所述，本件既尚有相關證人未到案說明，堪認被告
      有勾串共犯及證人之虞，惟上開認定，並無礙被告聲請傳
      喚相關證人到庭行交互詰問權利之行使，被告仍得於審判
      時請求與其等對質，是被告以本件延長羈押之裁定，剝奪
      被告訴訟上之防禦權云云，指謫原審裁定羈押失當，同無
      理由。
（五）從而，原審所為延長羈押並禁止接見、通信之裁定，核無
      違誤。抗告意旨仍執前詞，指摘原裁定不當，為無理由，
      應予駁回。
四、據上論斷，應依刑事訴訟法第412 條，裁定如主文。
中    華    民    國    100   年    1     月    13    日
                  刑事第十四庭  審判長法  官  張惠立
                                      法  官  梁耀鑌
                                      法  官  遲中慧
以上正本證明與原本無異。
不得再抗告。
                                      書記官  陳泰寧
中    華    民    國   101    年    1     月    16    日